【裁判字號】    97,交簡上,29
【裁判日期】    971202
【裁判案由】    公共危險等
【裁判全文】
臺灣苗栗地方法院刑事判決            97年度交簡上字第29號
上  訴  人
即  被  告  乙○○
上列上訴人因公共危險案件，不服本院苗栗簡易庭中華民國97年
7 月23日97年度苗簡字第425 號第一審刑事簡易判決（聲請簡易
判決處刑案號：臺灣苗栗地方法院檢察署97年度調偵字第44號）
，提起上訴，本院管轄之第二審合議庭判決如下：
    主  文
上訴駁回。
    事  實
一、乙○○於民國96年12月10日13時10分許，駕駛車牌號碼MI-0
    685 號自用小客車，沿苗栗縣公館鄉○○村○○道路由西向
    東行駛，行經苗栗縣公館鄉玉泉村玉安橋前，本應注意車前
    狀況，並隨時採取安全措施，依當時天晴、視線良好、柏油
    路面無障礙等情形並無不能注意之情事，竟疏未注意，而與
    甲○○所騎乘搭載其子蕭安良之車牌號碼9FU-130 號重機車
    發生擦撞，致甲○○受有頭部損傷及右膝挫傷併擦傷，其子
    蕭安良受有右臉頰及雙膝挫傷併擦傷之傷害（過失傷害部分
    ，均因撤回告訴而不起訴處分確定）。詎乙○○駕車肇事致
    人受傷後，竟未當場採取救護行為或報警處理，且未經甲○
    ○及蕭安良之同意，即逕自駕車離開現場，嗣經路人記下肇
    事車號，始報警循線查獲上情。
二、案經甲○○訴由苗栗縣警察局苗栗分局報請臺灣苗栗地方法
    院檢察署檢察官聲請以簡易判決處刑。
    理  由
一、本判決所引用之證據資料（詳後引證據），其中屬傳聞證據
    部分，縱無刑事訴訟法第159 條之1 至第159 條之4 規定之
    傳聞證據例外情形，亦因被告及檢察官於本院準備程序中，
    均表示同意可作為證據使用，依刑事訴訟法第159 條之5 第
    1 項之規定，本院審酌該證據作成之情況，認為適當，應得
    為證據。
二、訊據被告乙○○固坦承有於上開時、地，駕駛車號MI-0685
    號自用小客車與甲○○騎乘搭載其子蕭安良之車號9FU-130
    號重機車發生擦撞而肇事，惟矢口否認有何肇事逃逸之犯行
    ，辯稱：伊於肇事後有下車察看，認為甲○○及蕭安良沒有
    受傷，就向甲○○表示各人修各人的車後，才離開現場云云
    。經查：
  (一)被告駕駛上開小客車與甲○○騎乘上開機車發生擦撞後，機
    車倒地，致甲○○、蕭安良分別受有頭部損傷及右膝挫傷併
    擦傷、右臉頰及雙膝挫傷併擦傷之傷害乙節，業據證人甲○
    ○於本院證述明確，且有道路交通事故現場圖、道路交通事
    故調查報告表、現場照片及大千綜合醫院乙種診斷證明書2
    紙在卷可稽。被告雖辯稱其不知甲○○、蕭安良2 人受有傷
    害，惟查，甲○○之機車與被告之自小客車發生撞擊後，機
    車前輪右上方車殼有明顯之碎裂痕跡，自小客車左前輪上方
    板金凹陷、駕駛座左上角擋風玻璃處亦有圓形之撞擊裂痕，
    此有車損照片14張在卷可證。又證人甲○○於本院具結證稱
    ：我被撞倒的時候，人有彈起來，被告之汽車擋風玻璃前面
    有碎裂痕跡的撞痕，就是我被撞倒後彈起來撞倒擋風玻璃所
    造成等語。是由上開2 車撞擊後之車損痕跡以觀，可見發生
    碰撞當時之撞擊力道非輕，且甲○○更由機車坐墊上彈起撞
    擊被告汽車之擋風玻璃後又摔落地面，則在2 車如此劇烈之
    碰撞，並使甲○○及蕭安良2 人摔落地面後，被告竟會認為
    甲○○母子2 人毫髮無傷，已顯違常理。況被告於警詢中業
    已自承：我車左側車輪凹陷，駕駛座前擋風玻璃左上角處凹
    損，我只知道對方受輕傷可以自己坐起來，我以為沒事就離
    開現場，並將車子開到鼎豐汽修廠修理等語（見97偵249 號
    卷第10頁）。益徵被告確實知悉甲○○與蕭安良2 人在此次
    車禍事故中受有傷害甚明，是被告辯稱伊不知甲○○及蕭安
    良受傷云云，顯係卸責之詞，不足採信。
  (二)又被告當場並未採取救護行為或報警處理，且未經甲○○之
    同意，即逕自駕車離開現場等情，亦據證人甲○○於本院具
    結證稱：「（問：當時你被撞到後已經失去知覺？）對，因
    為我腦部有撞到。（問：被告有無下來，你是否知道？）我
    不知道，因為我被撞到，什麼都記不起來，是旁人說他沒有
    下車。（在案發現場，你也沒有和被告說任何的話？）沒有
    ，當時已經沒有意識。」等語在卷，且被告亦於本院供稱：
    「（問：當時你有沒有報警或是叫救護車？）我覺得他們沒
    有受傷，所以就沒有報警或是叫救護車，我的車子就先開到
    路口修理車的地方去放。（問：當日被害人沒有和你說任何
    一句話？）好像沒有。（問：被害人有同意你離開現場？）
    我記得她有點點頭。（問：是你自己說的？）我自己想說被
    害人有同意我離開。」等語明確，又甲○○因本件車禍事故
    確實受有頭部損傷之傷害，已如上述，是其證稱在遭受撞擊
    後即已失去知覺乙節，應屬實情，被告辯稱其有見甲○○點
    頭云云，即無足採。
  (三)綜上所述，被告既然知悉甲○○及蕭安良因本件車禍事故受
    有傷害，其肇事後竟未採取救護行為或報警處理，且未經甲
    ○○之同意，即駕車離開現場，其肇事逃逸之犯行堪予認定
    ，應依法論科。
三、按因道路交通事故之發生，常非於己之鄰親家里，時有告救
    不能情事，乃科以肇事者須即採取救護或其他必要措施，並
    應向警察機關報告之法定義務，以防因就醫延誤致生無謂傷
    亡，並俾得通知傷亡者家屬到場，以明責任，是凡肇事人於
    行車肇事致人受傷或死亡，未即採取救護或其他必要措施，
    並向警察機關報告，即駕車逃逸者，均應依該規定處罰，至
    其嗣後是否受刑事訴追及已否與被害人達成民事和解，賠償
    損失，對其應受處罰乙節，並不生影響。職是之故，汽車駕
    駛人駕駛汽車肇事，不論其責任之歸屬為何，即有義務留在
    肇事現場，採取救護或其他必要措施，並向警察機關報告，
    以維護他人之生命與其他用路人之交通安全。其立法目的，
    既係促使駕駛人於肇事致死傷後，能對被害人即時救護，報
    告警察機關，以減少死傷，是該罪之成立祇以行為人有駕駛
    動力交通工具肇事，致人死傷而逃逸之事實為已足，至行為
    人之肇事有否過失，則非所問（最高法院92年度台上字第
    4468號判決意旨參照）。次按刑法第185 條之4 之駕駛動力
    交通工具逃逸罪之立法理由，乃「為維護交通安全，加強救
    護，減少被害人之死傷，促使駕駛人於肇事後，能使被害人
    即時救護，特增設本條」，立法者認駕駛人駕車肇事後，倘
    能將被害人即時救護，或留在現場處理，避免後車再次撞擊
    傷者，均可減輕或避免被害人之傷亡，此攸關社會大眾生命
    、身體之安全，因而將駕車肇事逃逸行為，明文規定為犯罪
    行為加以處罰。本條既是在防止逃逸行為所產生之抽象危險
    ，因此所謂「逃逸」，應非指行為人有積極「逃亡、隱匿」
    等阻礙犯罪偵查行為，而係指行為人不留在肇事現場為即時
    救護、避免後車再度撞擊或協助相關人員迅速處理事故而離
    去之行為，蓋此一離去行為可能使因肇事所發生之損害有再
    度擴大之危險（最高法院95年度台上字第2193號判決意旨參
    照）。
四、本件被告於駕車肇事後，既未留在肇事現場為即時救護、避
    免後車再度撞擊或協助相關人員迅速處理事故，反逕自駕車
    離去，核其所為，係犯刑法第185 條之4 肇事逃逸罪。本件
    原審以本案事證明確，並審酌被告肇事致他人受傷，惟未救
    護被害人即駕車逃逸，應予非難，犯後否認犯行，已與被害
    人達成和解等一切情狀，量處被告有期徒刑6 月，併諭知易
    科罰金之折算標準，其認事、用法及量刑均無不當。被告否
    認犯罪而提起上訴，認原審認事用法均有違誤，求予撤銷改
    判，為無理由，應予駁回。
據上論斷，應依刑事訴訟法455 條之1 第1 項、第3 項、第368
條，判決如主文。
本案經檢察官唐先恆到庭執行職務。
中    華    民    國    97    年    12    月    2     日
                  刑事第三庭  審判長法  官  柳章峰
                                    法  官  呂曾達
                                    法  官  顏苾涵
以上正本與原本無誤。
不得上訴。
                                    書記官  黃雅琦
中    華    民    國    97    年    12    月    2     日
附錄本案論罪科刑法條：
中華民國刑法第185條之4
駕駛動力交通工具肇事，致人死傷而逃逸者，處6 月以上5 年以
下有期徒刑。


司法院資訊處製作；財團法人民間司法改革基金會備份。
